臺灣高等法院刑事判決
109年度上訴字第1315號
上  訴  人  臺灣桃園地方檢察署檢察官
被      告  彭克強


指定辯護人  本院公設辯護人王永炫
上列上訴人因被告違反毒品危害防制條例案件，不服臺灣桃園地
方法院108年度訴字第1067號，中華民國109年1月15日第一審判
決（起訴案號：臺灣桃園地方檢察署108年度偵字第22850號、第
28309號、第28310號），提起上訴，本院判決如下：
    主  文
原判決撤銷。
彭克強犯如附表一編號1至3主文欄所示之罪，各處如附表一編號
1至3主文欄所示之刑及沒收。應執行有期徒刑肆年貳月。
    犯罪事實
一、彭克強明知甲基安非他命屬毒品危害防制條例列管之第二級
    毒品，依法不得販賣、持有，竟意圖營利，基於販賣第二級
    毒品甲基安非他命之犯意，分別於附表一編號1至3所示之時
    間、地點，以附表一編號1至3所示之方式，販賣甲基安非他
    命予KUSWANTO（古萬）、RIYANTO PAIMAN以營利（詳細之時
    間、地點、方式，詳如附表一所示）。嗣於民國108年8月15
    日下午6時40分許，於桃園市○○區○○路○段000號前，為警查
    獲，經警於桃園市○○區○○○街000巷0號5樓彭克強之居處及所
    使用之車牌號碼000-0000號自用小客車執行搜索，扣得如附
    表二編號1至7所示之物，而查悉上情。
二、案經桃園市政府警察局中壢分局報告臺灣桃園地方檢察署檢
    察官偵查起訴。　　
    理  由
一、證據能力部分
  ㈠按被告以外之人（包括證人、鑑定人、告訴人、被害人及共
    同被告等）於審判外之陳述雖不符刑事訴訟法第159 條之1
    至之4等4條之規定，而經當事人於審判程序同意作為證據，
    法院審酌該言詞陳述或書面陳述作成時之情況，認為適當者
    ，亦得為證據（第1項）。當事人、代理人或辯護人於法院
    調查證據時，知有第159條第1項不得為證據之情形，而未於
    言詞辯論終結前聲明異議者，視為有前項之同意，刑事訴訟
    法第159條之5定有明文。經查，本院以下所引用被告以外之
    人於審判外之陳述，檢察官、被告彭克強及辯護人於審判期
    日就本院提示之前揭證據方法於言詞辯論終結前，未就所調
    查之證據主張有刑事訴訟法第159條第1項不得為證據之情形
    ，本院審酌各該證據資料製作時之情況，亦無違法不當或證
    明力明顯過低之瑕疵，以之作為證據應屬適當，依刑事訴訟
    法第159條之5規定，認該等證據均具證據能力。
  ㈡本判決所引用之非供述證據部分，與本案均有關聯性，亦無
    證據證明係實施刑事訴訟程序之公務員以不法方式所取得，
    亦無刑事訴訟法第159條之4顯有不可信之情況與不得作為證
    據之情形，且經本院於審理期日依法進行證據之調查、辯論
    ，依刑事訴訟法第158條之4之反面解釋，應有證據能力。
二、得心證之理由
　㈠上揭販賣甲基安非他命3次之事實，業據被告彭克強於警詢、
    偵查、原審及本院審理中均坦承不諱（108年度偵字第22850
    號卷〈下稱偵查卷一〉第17-18頁、第36-37頁、第308頁、原
    審卷第94頁、本院卷第129頁），核與證人KUSWANTO（古萬
    ）、RIYANTO PAIMAN於警詢及偵訊時之證述相符（偵查卷一
    第371-372頁、第441頁、第496頁、108年度偵字第28310號
    卷第21頁），並有臺灣桃園地方法院107年聲監續字第370號
    通訊監察書暨附表、通訊監察譯文、桃園市政府警察局中壢
    分局搜索扣押筆錄、扣押物品目錄表各1份、、被告手機之L
    INE通訊軟體翻拍照片7張、刑案現場照片34張、監視錄影翻
    拍畫面7張、KUSWANTO之手機通聯紀錄翻拍畫面1張附卷可佐
    （108年度偵字第28309號卷第113頁、偵查卷一第36-37頁、
    第53-57頁、第85-87頁、第121-153頁、第419-425頁、第42
    7頁），且有如附表二編號1至7所示之物扣案可稽。又扣案
    如附表二編號1所示白色結晶體6包（驗前合計淨重348.05公
    克，取樣0.12公克鑑驗用罄，驗餘合計淨重347.93公克，推
    估驗前合計純質淨重327.16公克），均檢出甲基安非他命成
    分，亦有內政部警政署刑事警察局108年10月22日刑鑑字000
    0000000號鑑定書1份在卷可稽（偵查卷一第513-514頁），
    被告前開任意性之自白，核與上揭事實相符，洵堪採信。
  ㈡按我國法令對販賣毒品者臨以嚴刑，惟毒品仍無法禁絕，其
    原因實乃販賣毒品存有巨額之利潤可圖，故販賣毒品者，如
    非為巨額利潤，必不冒此重刑之險，是以有償販賣毒品者，
    除非另有反證證明其出於非圖利之意思而為，概皆可認其係
    出於營利之意而為，最高法院87年度台上字第3164號判決意
    旨可資參照。經查，被告販賣如附表一編號1至3所示之甲基
    安非他命，每次獲利金額約為交易金額三成左右，此據被告
    於原審準備程序及本院審理中供陳明確（原審卷第52頁、本
    院卷第129頁），衡以被告與附表一所示交易對象，均非屬
    至親，苟無利潤可圖，應無甘冒遭查緝法辦而罹於重刑之風
    險，以相同價格或低價販賣甲基安非他命之可能，足認被告
    上揭所述為真實可採，其主觀上均有販賣甲基安非他命藉以
    從中賺取買賣差價牟利之意圖，自堪認定。
　㈢綜上，足認被告確有如附表一編號1至3所示販賣甲基安非他
    命以營利之事實。本案事證明確，被告犯行均堪認定，應予
    依法論科。
三、論罪
　㈠按行為後法律有變更者，適用行為時之法律。但行為後之法
    律有利於行為人者，適用最有利於行為人之法律，刑法第2
    條第1項定有明文。又比較新舊法，應綜合罪刑全部之結果
    （包括共犯、未遂犯、連續犯、牽連犯、結合犯以及累犯加
    重、自首減輕，暨其他法定加減原因，與加減例等一切情形
    ）而為比較；就比較之結果，需為整體之適用，不能割裂分
    別適用各該有利於行為人之法律，最高法院24年上字第4634
    號、27年上字第261號判例可資參照。經查，被告行為後，
    毒品危害防制條例第4條第2項、第17條第2項規定業於109年
    1月15日修正，於109年7月15日施行，茲比較如下：
　1.修正前毒品危害防制條例第4條第2項規定「製造、運輸、販
    賣第二級毒品者，處無期徒刑或7年以上有期徒刑，得併科
    新臺幣1千5百萬元以下罰金」，修正後則規定「製造、運輸
    、販賣第二級毒品者，處無期徒刑或10年以上有期徒刑，得
    併科新臺幣1千萬元以下罰金」，修正後規定就有期徒刑及
    併科罰金部分已提高為「10年以上有期徒刑，得併科新臺幣
    1千萬元以下罰金」，經比較新舊法規定，自以修正前規定
    較有利於被告。
　2.修正前毒品危害防制條例第17條第2項規定「犯第4條至第8
    條之罪於偵查及審判中均自白者，減輕其刑」，修正後則規
    定「犯第4條至第8條之罪於偵查及歷次審判中均自白者，減
    輕其刑」，修正後就被告自白犯罪減輕其刑之適用，變更為
    「於偵查及歷次審判中均自白」，要件更為嚴苛，經比較新
    舊法規定，以修正前毒品危害防制條例第17條第2項規定較
    有利於被告。
　3.據上，綜合比較之結果，以被告行為時之修正前毒品危害防
    制條例之規定，較為有利被告，自應適用修正前毒品危害防
    制條例第4條第2項、第17條第2項之規定。　
　㈡按甲基安非他命為毒品危害防制條例第2條第2項第2款所定之
    第二級毒品，不得販賣或持有。故核被告所為，均係犯修正
    前毒品危害防制條例第4條第2項之販賣第二級毒品罪（3罪
    ）。被告雖亦構成意圖販賣而持有第二級毒品罪，但此因與
    販賣毒品罪間有法條競合關係，自不再論以該罪（最高法院
    101年度第10次刑事庭會議決議意旨參照）。被告於附表一
    編號1至3所示犯行，持有甲基安非他命或持有純質淨重逾20
    公克甲基安非他命之低度行為，為各次販賣甲基安非他命之
    高度行為所吸收，均不另論罪。
　㈢被告所犯3次販賣第二級毒品罪，犯意各別，行為互殊，應予
    分論併罰。
　㈣被告就本案3次販賣第二級毒品之犯行，於偵查、原審及本院
    審理中均自白犯罪，爰依修正前毒品危害防制條例第17條第
    2項規定分別減輕其刑。
　㈤按犯第4條至第8條、第10條或第11條之罪，供出毒品來源，
    因而查獲其他正犯或共犯者，減輕或免除其刑，毒品危害防
    制條例第17條第1項定有明文。經查，被告於警詢時供出其
    購買毒品之上游為詹克強（偵查卷一第458-459頁），嗣經
    偵查機關循線查知詹克強於108年8月15日凌晨2時許販賣甲
    基安非他命予被告之犯行，此有臺灣桃園地方檢察署檢察官
    108年度偵字第27894號、31656號、第31657號、第31658號
    、第31659號起訴書、同署109年6月8日桃檢俊翔108偵27894
    字第1099059401號函文各1份附卷可佐（本院卷第77-82頁、
    第99頁），參以被告上揭向詹克強購買甲基安非他命之時間
    ，係在被告如附表一編號2所示販賣甲基安非他命犯行稍早
    之前，堪認被告確有供出毒品來源，並使偵查機關因而查獲
    其他正犯之情形，就被告所犯附表一編號2所示販賣第二級
    毒品犯行，應依毒品危害防制條例第17條第1項規定減輕其
    刑，並依法遞減之。至附表一編號1、3所示販賣毒品犯行，
    均在所查獲之被告毒品上游詹克強販賣毒品予被告犯行之前
    ，自無前揭減刑規定之適用，併此敘明。　
  ㈥按刑法第59條規定「犯罪情狀顯可憫恕，認科以最低度刑仍
    嫌過重者，得酌量減輕其刑」，此雖為法院依法得行使裁量
    之事項，然非漫無限制，必須犯罪另有特殊之原因、環境與
    情狀，在客觀上足以引起一般之同情，認為即予宣告法定低
    度刑期，猶嫌過重者，始有其適用（最高法院69年台上字第
    4584號判例參照）。是以，為此項裁量減輕其刑時，必須就
    被告全部犯罪情狀予以審酌，在客觀上是否有足以引起社會
    上一般人之同情，而可憫恕之情形，始謂適法。經查，被告
    正值青年，為獲取私利，販賣第二級毒品次數達3次、對象2
    人，其中附表一編號3所販賣之毒品數量非少，流入市面之
    影響層面甚廣，對社會秩序危害非輕，足見其漠視法令之心
    態，復揆之其犯罪情節、手段、動機與目的等，衡諸常情事
    理及國民法律感情，殊無何等足以引起一般同情之客觀情狀
    而應予憫恕之處，況本案業已分別依毒品危害防制條例第17
    條第第1項、第2項規定減輕其刑，要無情輕法重之情事，核
    無刑法第59條酌減其刑規定適用之餘地，附此敘明。
四、撤銷改判之理由
  ㈠原審因予論罪科刑，固非無見，惟查：1.被告行為後，毒品
    危害防制條例第4條第2項、第17條第2項規定均已修正施行
    ，原審未及比較新舊法規定，容有不當。2.被告就附表一所
    示犯行中，亦持有純質淨重逾20公克甲基安非他命，原審漏
    未說明此部分低度行為，為販賣甲基安非他命之高度行為所
    吸收，應不另論罪，容有未合。3.被告就附表一編號2所示
    犯行，應有毒品危害防制條例第17條第1項規定之適用，此
    經本院說明如前，原審漏未審酌，亦有不當。4.被告於附表
    一編號2所示犯行中，販賣毒品所得1,000元業經扣案，此經
    說明如後開沒收欄所述，原審認此部分犯罪所得未扣案，而
    諭知沒收及追徵其價額，容有違誤。5.扣案如附表二編號1
    所示之甲基安非他命，為供被告犯附表一編號2所示犯行所
    持有之第二級毒品，詳如前述，另附表二編號5所示之物，
    係供被告犯附表一編號2、3所用之物，附表二編號6所示之
    物，則係供被告犯附表一編號1、3所示犯行所用之物，此有
    前開通訊監察譯文及被告之LINE通訊軟體翻拍照片可憑，原
    審未予分別論述，並於各犯行項下諭知沒收，僅泛稱上揭扣
    案物品，為被告販賣第二級毒品而持有之毒品、供被告販賣
    或預供販賣第二級毒品所用之工具等語，容有未當。
  ㈡檢察官上訴意旨略以：被告販賣第二級毒品犯行多達3次，其
    中附表一編號3所示販賣甲基安非他命之重量更高達35公克
    ，顯然犯罪情節匪淺，又扣案之甲基安非他命驗前合計淨重
    高達348.05公克，足認被告各次犯行非屬偶發，原審各次量
    處之刑合計11年3月，然卻僅定應執行有期徒刑4年5月，顯
    然量刑過輕，難謂與人民之法律情感貼近，尤不契合近年來
    刑罰公平原則、一罪一罰之刑事政策，難認與刑罰規範目的
    、刑事政策等法律之內部性界限相契合而無可議之處，請求
    撤銷原判決，更為適法之判決。
　㈢按量刑之輕重，係屬為裁判之法院得依職權裁量之事項，苟
    其量刑已以行為人之責任為基礎，並斟酌刑法第57條所列一
    切情狀，在法定刑度內，酌量科刑，如無偏執一端，致明顯
    輕重失衡情形，不得遽指為不當或違法（最高法院72年度台
    上字第6696號判例、99年度台上字第189號判決意旨參照）
    。又刑罰之量定屬法院自由裁量之職權行使，但仍應審酌刑
    法第57條所列各款事由及一切情狀，為酌量輕重之標準，並
    非漫無限制，在同一犯罪事實與情節，如別無其他加重或減
    輕之原因，下級法院量定之刑，亦無過重或失輕之不當情形
    ，則上級法院對於下級法院之職權行使，原則上應予尊重（
    最高法院85年度台上字第2446號判決意旨參照）。查原審判
    決關於科刑部分，已於理由內說明其審酌之量刑事由，復已
    以行為人之責任為基礎，斟酌刑法第57條所列一切情狀，並
    未逾越法定刑度，亦無裁量濫用之情形；另就定應執行刑部
    分，亦說明其綜合斟酌其犯罪行為之不法及罪責程度，及對
    犯罪行為人施以矯正之必要性等事由，而予量定應執行之刑
    ，自難指為違法或不當，並無應構成撤銷之事由，
　　惟原判決既有上開可議之處，自應由本院將原判決予以撤銷
    改判。
　㈣爰審酌被告前無犯罪紀錄，此有本院被告前案紀錄表1份在卷
    可稽，被告正值青年，不思以正常途徑賺取財物，竟無視於
    我國政府禁絕毒害之堅定立場，為圖一己私利，知悉毒品具
    有成癮性、濫用性，對社會深具危害，仍販賣甲基安非他命
    予至我國工作之外籍移工，造成毒品之流通及助長泛濫，亦
    戕害購毒者之身心健康，對社會治安產生危害，被告所為應
    予以非難，兼衡被告犯罪之目的、各次販賣之價金暨所獲利
    益、販賣對象2人、被告於警詢時自陳高中畢業之智識程度
    、從事計程車司機、勉持之家庭經濟狀況及犯罪後坦承犯行
    之態度等一切情狀，分別量處如附表一編號1至3主文欄所示
    之刑。並審酌被告各次販賣第二級毒品之犯罪方式與態樣雷
    同，侵害同種類法益，各次犯行之時間甚接近，為免被告重
    複同種類犯罪，因實質累加之方式定應執行刑，致使刑度超
    過其等行為之不法內涵，而違反罪責原則，綜合各情，爰定
    其等應執行刑有期徒刑4年2月。
五、沒收部分：
  ㈠扣案如附表二編號1所示之甲基安非他命6包（驗前合計淨重3
    48.05公克，取樣0.12公克鑑驗用罄，驗餘合計淨重347.93
    公克，推估驗前合計純質淨重327.16公克），為第二級毒品
    ，且係被告為附表一編號2所示販賣第二級毒品而持有之第
    二級毒品，應依毒品危害防制條例第18條第1項前段之規定
    於上開犯行項下宣告沒收銷燬之。又裝盛上開甲基安非他命
    之外包裝袋6只，依現行科技，難以與所附著之甲基安非他
    命完全析離，應一體視為毒品，同依上開規定宣告沒收銷燬
    。至鑑驗時所耗損之部分，因已用罄，自無庸宣告沒收銷燬
    。
  ㈡扣案如附表二編號2至4所示之物，為被告所有，且供被告犯
    附表一編號1至3所示販賣甲基安非他命所用之物，另附表二
    編號5所示行動電話，係供被告犯附表一編號2、3所用之工
    具，附表二編號6所示行動電話，則係供被告犯附表一編號1
    、3所示犯行之工具，此據被告於本院審理中供述明確（本
    院卷第127頁），均依毒品危害防制條例第19條第1項規定，
    於各該犯行項下諭知沒收。
 ㈢被告如附表一編號1、3所示販賣甲基安非他命犯行，各獲取價
   金新臺幣（下同）2,500元、41,000元，為其犯罪所得，雖未
   扣案，仍應依刑法第38條之1第1項前段、第3項規定，分別於
   被告所犯附表一編號1、3所示項下宣告沒收，於全部或一部
   不能沒收或不宜執行沒收時，追徵其價額。被告如附表一編
   號2所示販賣甲基安非他命犯行，獲取價金1,000元，業已包
   含於扣案之現金39,000元中，此據被告於警詢中供述明確（
   偵查卷一第17頁），此部分犯罪所得，應依刑法第38條之1第
   1項前段規定，於被告所犯附表一編號2所示犯行項下宣告沒
   收。
 ㈣警方於上揭時地，另行扣案如附表二編號8至13所示之物，固
   均為被告所有，然與販賣第二級毒品犯行無關連，此據被告
   於原審準備程序中供陳在卷（原審卷第27頁），此外，亦查
   無證據足認上開扣案物與被告犯本案犯行有關連性，爰不予
   宣告沒收，附此敘明。
據上論斷，應依刑事訴訟法第369條第1項前段、第364條、第299
條第1項前段，毒品危害防制條例第17條第1項、第18條第1項前
段、第19條第1項、修正前毒品危害防制條例第4條第2項、第17
條第2項，刑法第2條第1項前段、第11條、第51條第5款、第38條
之1第1項前段、第3項，判決如主文。
本案經檢察官賴謝銓提起公訴，檢察官吳怡蒨提起上訴，檢察官
楊淑芬到庭執行職務。
中　　華　　民　　國　　109 　年　　7 　　月　  16　　日
                  刑事第十九庭  審判長法　官  曾淑華
                                      法　官  王美玲
                                      法　官  俞秀美
以上正本證明與原本無異。
如不服本判決，應於收受送達後20日內向本院提出上訴書狀，其
未敘述上訴之理由者並得於提起上訴後20日內向本院補提理由書
（均須按他造當事人之人數附繕本）「切勿逕送上級法院」。
                                      書記官  謝崴瀚
中　　華　　民　　國　　109 　年　　7 　　月　　16　　日
附錄：本案論罪科刑法條全文 
修正前毒品危害防制條例第4條　　　
製造、運輸、販賣第一級毒品者，處死刑或無期徒刑；處無期徒
刑者，得併科新臺幣二千萬元以下罰金。
製造、運輸、販賣第二級毒品者，處無期徒刑或七年以上有期徒
刑，得併科新臺幣一千萬元以下罰金。
製造、運輸、販賣第三級毒品者，處七年以上有期徒刑，得併科
新臺幣七百萬元以下罰金。
製造、運輸、販賣第四級毒品者，處五年以上十二年以下有期徒
刑，得併科新臺幣三百萬元以下罰金。
製造、運輸、販賣專供製造或施用毒品之器具者，處一年以上七
年以下有期徒刑，得併科新臺幣一百萬元以下罰金。
前五項之未遂犯罰之。

附表一
編號 行為人 時間及地點 方  式 主  文 一 彭克強 108年3月30日晚間9時56分許，在新竹市○○區○○路0段000號號貝民股份有限公司附近。 持門號0000000000號行動電話為聯繫工具，於108年3月30日18時43分許、19時56分許，分別與持用門號0000000000號之KUSWANTO（古萬）通話，雙方約定交易甲基安非他命之地點、數量後，於左列時間、地點，販賣1公克之甲基安非他命予KUSWANTO（古萬），並收取價金2,500元。 彭克強販賣第二級毒品，處有期徒刑參年捌月。扣案如附表二編號2至4、編號6所示之物沒收；未扣案之犯罪所得新臺幣貳仟伍佰元沒收，於全部或一部不能沒收或不宜執行沒收時，追徵其價額。 二 彭克強 108年8月15日下午5時30分許，在新竹市○區○○路000號巨城百貨附近。 持門號0000000000號行動電話為聯繫工具，以通訊軟體LINE與KUSWANTO（古萬）聯絡交易甲基安非他命事宜，於左列時間、地點，販賣重量不詳之甲基安非他命予KUSWANTO（古萬），並收取價金1,000元。 彭克強販賣第二級毒品，處有期徒刑貳年。扣案如附表二編號1所示甲基安非他命陸包均沒收銷燬，扣案如附表二編號2至5所示之物、編號7所示犯罪所得新臺幣壹仟元，均沒收。 三 彭克強 108年8月13、14日某時許，在桃園市○○區○○○街00號附近。 持門號0000000000號、0000000000號行動電話為聯繫工具，以通訊軟體LINE與RIYANTO PAIMAN聯絡交易甲基安非他命事宜，於左列時間、地點販賣1兩（約35公克）甲基安非他命予RIYANTO PAIMAN，並收取價金41,000元。 彭克強販賣第二級毒品，處有期徒刑肆年。扣案如附表二編號2至6所示之物沒收；未扣案之犯罪所得新臺幣肆萬壹仟元沒收，於全部或一部不能沒收或不宜執行沒收時，追徵其價額。 

附表二
編號 物品名稱          數量                                            1           甲基安非他命                                           6包（驗前合計淨重 348.05公克，取樣 0.12公克鑑驗用罄，驗餘合計淨重 347.93公克，推估合計純質淨重 327.16公克，含外包裝袋6只）                 2  電子磅秤          3台（大、中、小各1台）                      3  封膜機            1台                                            4  大中小各式分裝袋  588 個                                         5        iPhone 廠牌行動電話（IMEI：0000000000000 ）           1支（含門號0000000000號SIM卡1枚）                                                                                                             6        iPhone 廠牌行動電話（IMEI：000000000000000 ）         1支（含門號0000000000號SIM卡1枚）                                                                                                           7   現金             新臺幣1千元                                       8   現金              新臺幣三萬八千元                                 9  粉末              5包（其中3包含第三級毒品）                       10  愷他命            1包                                              11  SAMSUNG廠牌行動電話    1支                                              12  吸食器            1個                                              13  玻璃球            5個